【裁判字號】    88,上易,5640
【裁判日期】    890131
【裁判案由】    詐欺
【裁判全文】
臺灣高等法院刑事判決                          八十八年度上易字第五六四號
    上  訴  人
    即  被  告  丙○○
右上訴人因詐欺案件，不服臺灣板橋地方法院八十八年度易字第四四○號，中華民國
八十八年十月二十九日第一審判決（起訴案號：臺灣板橋地方法院檢察署八十七年度
偵續字第一七一號）提起上訴，本院判決如左：
    主  文
上訴駁回。
    事  實
一、丙○○原為中華釣餌有限公司負責人（簡稱中華釣餌公司），明知中華釣餌公司
    自民國八十三年九月間起，即已變更登記公司負責人為丙○○之妻劉惠珠（業於
    八十六年離婚），且丙○○所有股份業已移轉予劉仁利，其已非中華釣餌公司之
    負責人，竟基於意圖為自己不法所有之概括犯意，以擴充中華釣餌公司業務及增
    購設備需用資金甚急為由，隱瞞其已非中華釣餌公司負責人之事實，於八十三年
    十月間向甲○○借款新臺幣（下同）三百萬元；以及於八十四年二、三月間，陸
    續向乙○○借款共二千二百八十九萬七千五百元。丙○○並分別交付以其個人名
    義所簽發之美國運通銀行台北分行帳號000000000號支票三張予甲○○
    、十五張予乙○○，以為擔保借款之用，致使甲○○、乙○○因而陷於錯誤，出
    借上開款項。詎丙○○所交付之支票屆期提示，均遭銀行拒絕往來而不獲兌現，
    丙○○復又避不見面，甲○○、乙○○因追索無著，始知受騙。
二、案經被害人甲○○、乙○○訴請臺灣板橋地方法院檢察署檢察官偵查起訴。
    理  由
一、上訴人即被告丙○○經合法傳喚，無正當之理由不到庭，據其於原審訊問時則對
    於右揭以擴充中華釣餌公司業務及增購設備名義，向告訴人甲○○、乙○○借款
    等事實，坦承不諱，僅以伊並非基於詐欺之不法意圖云云置辯。
二、經查：被告丙○○所涉右揭犯行，業據告訴人甲○○、乙○○指訴綦詳。且中華
    釣餌公司自七十八年十月二十日設立登記，負責人為被告丙○○，直至八十三年
    九月十七日始變更負責人為劉惠珠，惟被告仍在上開公司任職，因當時被告對外
    負有債務，才把股份讓給劉仁利，被告退股後還有在公司內工作，怕別人來催討
    債務，殃及公司等情，為被告於偵查中所自承。被告既於移轉所有持股，並變更
    公司負責人為劉惠珠後，復以擴充中華釣餌公司業務及增購設備名義，向告訴人
    甲○○、乙○○借款，並隱瞞上情，致使告訴人甲○○、乙○○因而誤認被告仍
    為中華釣餌公司負責人，而出借上開款項，被告復以個人名義簽發支票作為擔保
    借款之用，顯然意在避免日後中華釣餌公司受到債權人之追索，又被告所簽發之
    美國運通銀行台北分行支票，已於八十四年四月二十一日經公告為拒絕往來戶一
    節，有美國通運銀行台北分行函覆之退票記錄在卷可憑，足見被告顯有不法所有
    意圖甚明。此外，復有中華釣餌公司設立暨歷次變更登記資料、支票及退票理由
    單影本等附卷可資佐證，被告犯行堪以認定。
三、核被告丙○○所為，係犯刑法第三百三十九條第一項詐欺取財罪。其先後多次犯
    行，時間緊接，犯罪構成要件相同，顯係基於概括犯意反覆為之，應依連續犯規
    定論以一罪，並加重其刑。
四、原審認被告丙○○罪證明確，適用刑法第五十六條、第三百三十九條第一項，罰
    金罰鍰提高標準條例第一條前段之規定，並爰審酌被告犯罪後態度良好，惟因其
    詐欺犯行，致使被害人損失不貲，事後又未能盡力彌補被害人損失，致被害人求
    償無門等一切情狀，量處有期徒刑二年。認事用法，核無不合，量刑亦屬適當，
    被告上訴意旨否認犯罪，為無理由，應予駁回。
五、被告丙○○經合法傳喚，無正當之理由不到庭，爰不待其陳述，逕行判決。
據上論斷，應依刑事訴訟法第三百六十八條、第三百七十一條，判決如主文。
本案經檢察官劉惟宗到庭執行職務。
中    華    民    國    八十九    年      一        月      三十一      日
                            臺灣高等法院刑事第二十庭
                                審判長法  官  房  阿  生
                                      法  官  胡  泉  田
                                      法  官  雷  元  結
右正本證明與原本無異。
不得上訴。
                                      書記官  梁  雅  華
中    華    民    國    八十九    年      二        月        二        日
附錄本案論罪科刑法條：
刑法第三百三十九條
意圖為自己或第三人不法之所有，以詐術使人將本人或第三人之物交付者，處五年以
下有期徒刑、拘役或科或併科一千元以下罰金。
以前項方法得財產上不法之利益或使第三人得之者亦同。
前二項之未遂犯罰之。


司法院資訊處製作；財團法人民間司法改革基金會備份。
